【裁判字號】    95,訴,108
【裁判日期】    950330
【裁判案由】    搶奪等
【裁判全文】
臺灣高雄地方法院刑事判決               95年度訴字第108號
公  訴  人  臺灣高雄地方法院檢察署檢察官
被      告  壬○○
                    （另案在臺灣高雄第二監獄執行）
上列被告因搶奪等案件，經檢察官提起公訴（94年度偵字第1993
1 號、第26346 號、第26583 號），本院判決如下：
    主  文
壬○○連續攜帶兇器竊盜，累犯，處有期徒刑壹年，扣案T 型扳
手貳支沒收；又連續意圖為自己不法之所有，而搶奪他人之動產
，累犯，處有期徒刑壹年貳月；又連續意圖為自己不法之所有，
而搶奪他人之動產，未遂，累犯，處有期徒刑壹年貳月；應執行
有期徒刑參年，扣案T 型扳手貳支沒收。
    事  實
一、壬○○前因恐嚇案件，經本院於民國86年8 月30日以86年度
    易字第5921號判決處有期徒刑7 月確定，復因違反肅清煙毒
    條例案件，經本院於86年10月15日以86年度訴字第2989號判
    決處有期徒刑3 年3 月確定，上開2 案並經本院以87年度聲
    字第819 號裁定應執行有期徒刑3 年9 月，入監執行後於88
    年6 月17日假釋出監，在假釋期間又因竊盜、搶奪案件，經
    本院於89年2 月29日以89年度訴字第256 號分別判決處有期
    徒刑7 月、7 月，並定應執行有期徒刑1 年確定，前開假釋
    亦遭撤銷，入監接續執行後於92年5 月26日縮刑期滿執行完
    畢。詎猶未悛悔，意圖為自己不法之所有，基於概括之犯意
    ，連續於附表一所示之時間、地點，以附表一所示之手法竊
    得財物。另意圖為自己不法之所有，基於概括之犯意，連續
    於附表二所示之時間、地點，以附表二所示之手法搶得財物
    。嗣於94年8 月30日下午3 時30分許，騎乘附表一編號1 之
    機車但換裝編號2 之車牌，在高雄縣鳳山市○○路60巷口為
    警查獲，並扣得其所有供行竊之T 型扳手1 支；復於94年11
    月15日上午6 時20分許，騎乘附表一編號6 之機車，在高雄
    市○○區○○街5 號前為警查獲，並扣得其所有供行竊之T
    型扳手1 支。此次查獲時，警方將其依現行犯規定予以逮捕
    ，並解送臺灣高雄地方法院檢察署偵辦，該署檢察官訊問後
    向本院聲請羈押，本院訊問後依法准予將被告羈押在案，為
    依法拘禁之人，高雄市政府警察局小港分局警備隊之小隊長
    洪榮文與警員徐賢紀乃以車號ZK-9397 號警務車，共同將壬○○解送至臺灣高雄看守所，嗣於同日（即94年11月15日）
    晚間10時22分許，該車沿高雄市前金區○○○路途經文武一
    街口而接近中華三路口減速準備停等紅燈時，後座之壬○○
    基於脫逃之犯意，趁隙將反扣之一隻手從手銬中鬆脫後打開
    車門跑開，在駕駛座之徐賢紀與右前座之洪榮文見狀立即下
    車從後追捕，壬○○跑入文武一街左轉永恆街又跑至自強一
    路口時，見己○○騎乘車號M5U-616 號機車行經該處，壬○○為使自己之脫逃行動得以遂行，乃意圖為自己不法之所有
    ，另起搶奪之犯意，站在路中攔阻該機車行進，並從右側強
    行握住機車手把，欲搶奪該機車作為脫逃之工具，惟機車遭
    從後追捕之徐賢紀開槍擊中而無法行駛，乃未搶奪得手，壬○○腿部亦中彈，棄車跑至自強一路與自強一路8 巷口時，
    見著便服之高雄市政府警察局新興分局前金分駐所警員陳文
    彬騎乘車號YGD-23 1號機車，為遂行脫逃犯行，復意圖為自
    己不法之所有，承前搶奪之概括犯意，從左側強握住機車把
    手欲跨坐上機車並將陳文彬擠下而搶奪該機車逃走，然遭陳
    文彬制服而未得手，洪榮文、徐賢紀隨即追抵現場，壬○○
    乃未完全脫離國家之拘禁力而脫逃得手。
二、案經辛○○告訴、高雄縣政府警察局鳳山分局報告及高雄市
    政府警察局小港分局移送臺灣高雄地方法院檢察署檢察官偵
    查起訴。
    理  由
一、按被告以外之人於審判外之陳述，雖不符刑事訴訟法第159
    條之1 至第159 條之4 規定，而經當事人於審判程序同意作
    為證據，法院審酌該言詞陳述或書面陳述作成時之情況，認
    為適當者，亦得為證據；當事人、代理人或辯護人於法院調
    查證據時，知有同法第159 條第1 項不得為證據之情形，而
    未於言詞辯論終結前聲明異議者，視為有前項之同意，同法
    第159 條之5 亦已明揭其旨。本件下引各項事證，檢察官及
    被告均無異議作為證據，本院審酌其作成之情況，均未見有
    何不適當之情形，是得為證據，合先敘明。
二、訊據被告壬○○對於附表一之竊盜與毀損犯行、附表二之搶
    奪犯行、以及脫逃犯行均供承不諱，然矢口否認有搶奪己○○及陳文彬機車之犯行，辯稱：當時伊問己○○是否可以借
    騎機車，警察從後開了很多槍，己○○嚇到就從機車上起來
    ，伊就坐上去，另伊有想要騎陳文彬機車之念頭，但朝陳文
    彬走去時，距離機車尚有1 、2 步，陳文彬就上前將伊制伏
    ，伊根本還沒有碰到陳文彬云云。經查：（一）就被告自白
    之部分犯行，有下列事證可佐，足徵被告之自白與事實相符
    ，應堪採信：1.證人丙○○於警詢及偵訊具結之陳述；2.證
    人癸○○於警詢之陳述；3.證人甲○○於警詢之陳述；4.證
    人丁○○於警詢及本院審判中具結之陳述；5.證人辛○○於
    警詢及偵訊具結之陳述；6.證人戊○○於警詢及偵訊具結之
    陳述；7.證人庚○○於警詢及偵訊具結之陳述；8.乙○○與
    丙○○機車之車輛竊盜、車牌失竊資料個別查詢報表—查懸
    車輛認可資料；9.辛○○機車之車輛車牌失竊作業—查獲車
    輛認可資料；10. 乙○○、丙○○、辛○○立具之贓物認領
    保管單；11. 高松加油站94年10月員工盈虧明細表；12. 本
    院94年11月15日（94）雄院隆刑94聲羈1125字第1757號函覆
    羈押被告之聲請已予准許；13. 相片。（二）就被告否認之
    部分犯行，其事發經過情形，迭經證人己○○於警詢以及證
    人洪榮文、徐賢紀、己○○、陳文彬於偵訊與本院審判中結
    證歷歷，另參以事發當時有警察在後持槍追捕，情況甚為緊
    急，衡情被告豈有餘裕好言向己○○借用機車？足見其辯解
    不可採信，其應有搶奪之犯意及著手實施搶奪之行為甚明，
    至被告聲請調閱事發現場之監視錄影帶一節，經核事實已明
    ，應無調查之必要，附此敘明。綜上所述，本件事證明確，
    被告犯行洵堪認定。
三、核被告所為如附表一編號1 、2 、6 之犯行，係犯刑法第32
    1 條第1 項第3 款之攜帶兇器竊盜罪，編號6 另犯刑法第35
    4 條之毀損罪；附表一編號3 、4 、5 之犯行，係犯刑法第
    320 條第1 項之普通竊盜罪；附表二之犯行，係犯刑法第32
    5 條第1 項之搶奪罪；其脫逃而未遂之犯行，係犯刑法第16
    1 條第4 項、第1 項之脫逃未遂罪（檢察官起訴意旨認係脫
    逃既遂罪，尚有誤會，應予更正）；其搶奪己○○、陳文彬
    之機車而未遂之犯行，則係犯刑法第325 條第3 項、第1 項
    之搶奪未遂罪。被告如附表一竊盜犯行之時間緊接，所犯構
    成要件相同，顯係基於概括犯意而為，應依刑法第56條連續
    犯規定論以一罪即情節較重之編號6 攜帶兇器竊盜罪，並加
    重其刑，而被告所犯該攜帶兇器竊盜罪與毀損罪間，有方法
    結果之牽連犯關係，應依刑法第55條後段規定從一重論以攜
    帶兇器竊盜罪。被告如附表二之搶奪犯行亦時間緊接，所犯
    構成要件相同，顯係基於概括犯意而為，亦應依刑法第56條
    連續犯規定論以一搶奪罪，並加重其刑。另被告搶奪己○○
    、陳文彬機車未遂之犯行，亦時間緊接，所犯構成要件相同
    ，顯係基於概括犯意而為，亦應依刑法第56條連續犯規定論
    以一搶奪未遂罪，並加重其刑，而該搶奪未遂罪與脫逃未遂
    罪間，有方法結果之牽連犯關係，應依刑法第55條後段規定
    從一重論以搶奪未遂罪。至被告所犯上開連續攜帶兇器竊盜
    罪、連續搶奪罪、連續搶奪未遂罪之間，犯意各別，行為互
    殊，應予分論併罰。被告竊取丁○○財物部分雖未據起訴，
    然與起訴部分有裁判上一罪之連續犯關係，應為起訴效力所
    及，本院自應併予審究，附此敘明。又被告有如犯罪事實欄
    所列前科紀錄，此有臺灣高等法院被告前案紀錄表附卷可稽
    ，其於5 年內再犯本件有期徒刑之罪，為累犯，應依刑法第
    47條規定遞加重其刑。至未遂部分另依刑法第26條前段規定
    ，按既遂犯之刑減輕之，並先加後減之。茲審酌被告正值青
    壯之年，竟不思憑己力經營謀生，率爾竊盜、搶奪他人財物
    ，侵犯他人之財產權及人身安全，且查獲後猶不知反省，反
    而起意脫逃並搶奪他人機車欲遂其脫逃犯行，實有非是，然
    念其於犯後尚能供承大部分犯行，以及其犯罪之動機、手段
    、所生危害等一切情狀，量處如主文所示之刑，並定其應執
    行之刑，以資懲儆。至檢察官認被告有犯罪之習慣而另請本
    院依竊盜犯贓物犯保安處分條例第3 條第1 項第1 款規定諭
    知強制工作一節，經查被告前次因強盜、搶奪案件經本院於
    89年2 月29日以89年度訴字第256 號分別判決處有期徒刑7
    月、7 月在案，其距本件犯行已相隔5 年有餘，而本件被告
    行竊次數為6 次，尚非甚鉅，竊取財物中亦不乏代步工具之
    機車或其車牌，又4 次搶奪犯行中亦有2 次係為便於脫逃而
    臨時所為，非有慣常性，且其行竊或行搶均單獨為之，而非
    有計畫之竊盜搶奪集團，是尚難認其具有犯罪之習慣，本院
    認依其情節，以宣告刑之諭知已足收矯治之效，尚無宣告強
    制工作之必要，附此敘明。扣案T 型扳手計2 支均為被告所
    有供行竊所用之物，業經其供明在卷，應依刑法第38條第1
    項第2 款規定宣告沒收；至被告行竊所用之十字起子則未扣
    案，被告復表示業已丟棄，因其為職權沒收而非義務沒收之
    物，為免日後執行困難，爰不予宣告沒收；另扣案運動外套
    、口罩、安全帽各1 件尚無證據足認與本案有關，爰不予宣
    告沒收，附此敘明。
據上論斷，應依刑事訴訟法第299 條第1 項前段，刑法第56條、
第321 條第1 項第3 款、刑法第320 條第1 項、刑法第354 條、
第325 條第1 項、第3 項、第161 條第4 項、第1 項、第55條後
段、第47條、第38條第1 項第2 款、第51條第5 款，罰金罰鍰提
高標準條例第1 條前段，判決如主文。
本案經檢察官黃碧玉到庭執行職務。
中    華    民    國    95    年    3     月    30    日
            鳳山刑事第2 庭審判長法  官  邱明弘
                                法  官  李嘉益
                                法  官  譚德周
 以上正本證明與原本無異。
如不服本判決，應於收受送達後10日內向本院提出上訴書狀。                                                 書記官
中    華    民    國    95    年    3     月    30    日
                                書記官  廖美玲
附錄法條：刑法第321 條第1 項第3 款、刑法第320 條第1 項、
刑法第354 條、第325 條第1 項、第3 項、第161 條第4 項、第
1 項
中華民國刑法第321條
犯竊盜罪而有左列情形之一者，處 6 月以上、 5 年以下有期徒刑：
一  於夜間侵入住宅或有人居住之建築物、船艦或隱匿其內而犯之者。
二  毀越門扇、牆垣或其他安全設備而犯之者。
三  攜帶兇器而犯之者。
四  結夥三人以上而犯之者。
五  乘火災、水災或其他災害之際而犯之者。
六  在車站或埠頭而犯之者。
前項之未遂犯罰之。
中華民國刑法第320條
(普通竊盜罪、竊佔罪)
意圖為自己或第三人不法之所有，而竊取他人之動產者，為竊盜罪，處
 5 年以下有期徒刑、拘役或 500 元以下罰金。
意圖為自己或第三人不法之利益，而竊佔他人之不動產者，依前項之規定
處斷。
前二項之未遂犯罰之。
中華民國刑法第354條
毀棄、損壞前二條以外之他人之物或致令不堪用，足以生損害於公眾或他
人者，處 2 年以下有期徒刑、拘役或 500 元以下罰金。
中華民國刑法第325條
(普通搶奪罪)
意圖為自己或第三人不法之所有，而搶奪他人之動產者，處 6 月以上 5 年
以下有期徒刑。
因而致人於死者，處無期徒刑或 7 年以上有期徒刑，致重傷者，處 3 年以
上 10 年以下有期徒刑。
第 1 項之未遂犯罰之。
中華民國刑法第161條
(脫逃罪)
依法逮捕、拘禁之人脫逃者，處 1 年以下有期徒刑。
損壞拘禁處所械具或以強暴脅迫犯前項之罪者，處 5 年以下有期徒刑。
聚眾以強暴脅迫犯第 1 項之罪者，在場助勢之人，處 3 年以上 10 年以下有
期徒刑。
首謀及下手實施強暴脅迫者， 處 5 年以上有期徒刑。
前三項之未遂犯，罰之。
附表一：
   ┌──┬─────┬─────┬─────┬────┐
   │編號│  時  間  │  地  點  │ 犯罪所得 │犯罪手法│
   ├──┼─────┼─────┼─────┼────┤
   │ １ │94年8 月24│高雄縣林園│乙○○之車│持自己所│
   │    │日晚間7 時│鄉中厝村中│號GSP-733 │有客觀上│
   │    │許        │厝路175號 │號機車    │可供兇器│
   │    │          │前        │          │使用而足│
   │    │          │          │          │以威脅人│
   │    │          │          │          │之生命身│
   │    │          │          │          │體安全之│
   │    │          │          │          │T 型扳手│
   │    │          │          │          │為工具撬│
   │    │          │          │          │開車頭鎖│
   │    │          │          │          │而竊取得│
   │    │          │          │          │手（毀損│
   │    │          │          │          │部分未據│
   │    │          │          │          │告訴）  │
   ├──┼─────┼─────┼─────┼────┤
   │ ２ │94年8 月25│高雄縣大寮│丙○○之車│持自己所│
   │    │日中午12時│鄉○○路上│號L68-223 │有長約10│
   │    │許        │          │號機車之車│公分客觀│
   │    │          │          │牌1 面    │上可供兇│
   │    │          │          │          │器使用而│
   │    │          │          │          │足以威脅│
   │    │          │          │          │人之生命│
   │    │          │          │          │身體安全│
   │    │          │          │          │之十字起│
   │    │          │          │          │子（未扣│
   │    │          │          │          │案）為工│
   │    │          │          │          │具拆卸車│
   │    │          │          │          │牌而竊取│
   │    │          │          │          │得手    │
   ├──┼─────┼─────┼─────┼────┤
   │ ３ │94年10月20│高雄市小港│現金新臺幣│徒手竊取│
   │    │日上午9 時│區○○路10│（下同）40│得手    │
   │    │許        │2 號癸○○│0 元      │        │
   │    │          │經營之高松│          │        │
   │    │          │加油站    │          │        │
   ├──┼─────┼─────┼─────┼────┤
   │ ４ │94年10月22│高雄縣大寮│現金約700 │徒手竊取│
   │    │日上午9 時│鄉○○○路│元        │得手    │
   │    │許        │95號甲○○│          │        │
   │    │          │經營之明發│          │        │
   │    │          │加油站    │          │        │
   ├──┼─────┼─────┼─────┼────┤
   │ ５ │94年10月間│高雄縣鳳山│抽屜內之零│趁店面營│
   │    │某日下午1 │市○○路37│錢盒（內有│業中但陳│
   │    │時許      │4 號丁○○│現金1 千餘│文娟不在│
   │    │          │經營之城市│元）      │店內時進│
   │    │          │泡沫紅茶店│          │入店內行│
   │    │          │          │          │竊，得手│
   │    │          │          │          │後正欲離│
   │    │          │          │          │去之際為│
   │    │          │          │          │丁○○折│
   │    │          │          │          │返發現  │
   ├──┼─────┼─────┼─────┼────┤
   │ ６ │94年11月3 │高雄縣鳳山│辛○○之車│持自己所│
   │    │日上午10時│市○○路36│號XGV-148 │有客觀上│
   │    │許        │6巷1號前  │號機車    │可供兇器│
   │    │          │          │          │使用而足│
   │    │          │          │          │以威脅人│
   │    │          │          │          │之生命身│
   │    │          │          │          │體安全之│
   │    │          │          │          │T 型扳手│
   │    │          │          │          │為工具破│
   │    │          │          │          │壞機車電│
   │    │          │          │          │門及置物│
   │    │          │          │          │箱並發動│
   │    │          │          │          │機車騎走│
   │    │          │          │          │而竊取得│
   │    │          │          │          │手，供己│
   │    │          │          │          │代步之用│
   │    │          │          │          │，足以生│
   │    │          │          │          │損害於戴│
   │    │          │          │          │國慶    │
   └──┴─────┴─────┴─────┴────┘
附表二：
   ┌──┬─────┬─────┬─────┬────┐
   │編號│  時  間  │  地  點  │ 犯罪所得 │犯罪手法│
   ├──┼─────┼─────┼─────┼────┤
   │ １ │94年8 月27│高雄市小港│戊○○之皮│騎乘前開│
   │    │日下午5 時│區○○路與│包1 個（內│附表一編│
   │    │45分許    │樂利路口  │有身分證、│號1 之機│
   │    │          │          │健保卡、駕│車但換裝│
   │    │          │          │照、鑰匙、│編號2 之│
   │    │          │          │印章、客戶│車牌，靠│
   │    │          │          │資料、手機│近騎乘機│
   │    │          │          │2 支及現金│車之楊櫻│
   │    │          │          │1500元等財│蘭旁邊，│
   │    │          │          │物）      │徒手搶奪│
   │    │          │          │          │懸掛於腳│
   │    │          │          │          │踏板上方│
   │    │          │          │          │之皮包得│
   │    │          │          │          │手離去  │
   ├──┼─────┼─────┼─────┼────┤
   │ ２ │94年11月13│高雄市小港│庚○○之手│騎乘附表│
   │    │日晚間7 時│區○○路44│提包1 個（│一編號6 │
   │    │15分許    │9 號前    │內有身分證│之機車靠│
   │    │          │          │、學生證、│近騎乘機│
   │    │          │          │健保卡、駕│車之鄭筱│
   │    │          │          │照、機車行│穎旁邊，│
   │    │          │          │照、手機1 │徒手搶奪│
   │    │          │          │支、誠泰銀│腳踏板上│
   │    │          │          │行及郵局提│之手提包│
   │    │          │          │款卡各1 張│得手離去│
   │    │          │          │、現金約50│        │
   │    │          │          │0 元等財  │        │
   │    │          │          │物）      │        │
   └──┴─────┴─────┴─────┴────┘


司法院資訊處製作；財團法人民間司法改革基金會備份。
